臺灣高等法院臺南分院刑事判決
111年度交上易字第491號
上  訴  人  
即  被  告  鄭盛元



上列上訴人因公共危險案件，不服臺灣雲林地方法院111年度交
易字第234號，中華民國111年8月15日第一審判決（起訴案號：
臺灣雲林地方檢察署111年度偵字第5299號），提起上訴，本院
判決如下：
    主  文
上訴駁回。
    事  實
一、鄭盛元明知服用酒類或相類之物，致不能安全駕駛者，不得
    駕駛動力交通工具，於民國111年6月20日早上某時起，連續
    咀嚼含有酒精成分之大量檳榔後，竟仍基於不能安全駕駛動
    力交通工具之犯意，於同日15時10分許，駕駛車號00-0000號
    自用小客車上路，嗣於同日15時35分許，行經雲林縣○○市○○
    街00號前，無法安全駕駛車輛，先自後方撞及同向前方由王
    建勛所駕駛臨停於車道上之車號000-0000號自用小客車左後
    側，又繼續前行，再度撞及對向由張金明所停放於路旁之車
    號0000-00號自用小客車左前側。嗣警方到場處理，於同日1
    5時56分許，測得鄭盛元吐氣所含酒精濃度為每公升0.19毫
    克，再命其進行同心圓繪測、直線步行測試、單腳站立平衡
    動作等，測試結果均不合格，顯然無法安全駕駛，而查悉上
    情。
二、案經雲林縣警察局斗六分局報告臺灣雲林地方檢察署檢察官
    偵查起訴。
    理  由
壹、證據能力之認定部分：
　　按刑事訴訟法第159 條之5 立法意旨，在於確認當事人對於
    傳聞證據有處分權，得放棄反對詰問權，同意或擬制同意傳
    聞證據可作為證據，屬於證據傳聞性之解除行為，如法院認
    為適當，不論該傳聞證據是否具備刑事訴訟法第159 條之1
    至第159 條之4 所定情形，均容許作為證據，不以未具備刑
    事訴訟法第159 條之1 至第159 條之4 所定情形為前提。此
    揆諸「若當事人於審判程序表明同意該等傳聞證據可作為證
    據，基於證據資料愈豐富，愈有助於真實發見之理念，此時
    ，法院自可承認該傳聞證據之證據能力」立法意旨，係採擴
    大適用之立場。蓋不論是否第159 條之1 至第159 條之4 所
    定情形，抑當事人之同意，均係傳聞之例外，俱得為證據，
    僅因我國尚非採澈底之當事人進行主義，故而附加「適當性
    」之限制而已，可知其適用並不以「不符前四條之規定」為
    要件（最高法院104 年度第3 次刑事庭會議決議參照）。經
    查，本件以下所引用之供述或非供述證據，因檢察官對各該
    證據方法之證據能力，迄至言詞辯論終結前均未聲明異議，
    且被告鄭盛元於原審審理時亦就供述及非供述證據之證據能
    力均未聲明異議（見原審卷第39至42頁），而本院審酌上開
    供述或非供述等證據資料製作時之情況，無不當取供及證明
    力明顯過低之瑕疵，認以之作為證據應屬適當，揆諸前開規
    定，本院認前揭證據資料有證據能力，合先敘明。
貳、認定被告犯罪事實所憑之證據及理由：
一、被告固經本院合法傳喚未到庭，惟其於上訴理由辯稱：伊沒
    有喝酒，也沒有達到吐氣所含酒精濃度達每公升0.25毫克，
    應受無罪之判決云云（見本院卷第8頁）。
二、經查：
（一）被告於111年6月20日15時10分許，駕駛車號00-0000號自用
      小客車上路，於同日15時35分許，行經雲林縣○○市○○街00
      號前，無法安全駕駛車輛，先自後方撞及同向前方由王建
      勛所駕駛臨停於車道上之車號000-0000號自用小客車左後
      側，又繼續前行，再度撞及對向由張金明所停放於路旁之
      車號0000-00號自用小客車左前側等情，業據被告於警詢
      、偵訊時供承於上開時間駕車上路，而於前揭時、地碰撞
      前方同向車輛等節在卷（見警卷第5至6頁；偵卷第16頁）
      ，並經證人王建勛、張金明分別於警詢時就其等之車輛遭
      被告駕車碰撞之情形證述明確（見警卷第7至8頁、第9至1
      0頁），復有道路交通事故現場草圖、道路交通事故調查
      報告表㈠㈡，及現場、車損照片在卷可稽（見警卷第15至25
      頁），是此部分事實堪以認定。
（二）至被告雖辯稱：伊只有撞到前方同向之車輛，並未撞到對
      向之車輛云云，然證人王建勛於警詢時就其在遭到被告自
      後撞擊之後，馬上下車查看，發現被告要移動車輛，有請
      被告不要移動，被告不聽，又往前開，被告轎車的左前方
      碰撞到另外一台在對向靜止熄火車輛的左前方等情甚詳（
      見警卷第7頁反面），復參諸車損照片所示，被告車輛的
      左前方、右前方均各有擦撞痕跡，而證人張金明所停放在
      對向的車輛車頭左前側確實有遭到碰撞的刮擦痕（警卷第
      18至22頁），核與證人王建勛所證述之情節相合，堪認證
      人王建勛上開所證符實可採。職是，被告於上開時、地駕
      車碰撞同向前方證人王建勛車輛之後，又繼續前行，再度
      撞及對向停放於路旁之證人張金明車輛，而被告所辯伊只
      有撞到同向一台車，並未碰撞對向車輛云云，與上開事證
      有間，無從採取。
（三）再者，被告於案發時係先自後方追撞同向前方臨停於車道
      上的車輛，又繼續前行，二度碰撞對向停放路旁之車輛，
      由此追撞過程以觀，當時被告完全未注意到車前狀況，致
      追撞正前方、臨停在車道上的車輛，嗣又跨越雙黃線，侵
      入對向車道，二度碰撞停放於對向車道旁的車輛，可見被
      告已經無法安全駕駛，過失情節非輕。況被告在案發後接
      受警方實施「刑法第一百八十五條之三第一項第二款案件
      測試」，經原審當庭勘驗警方施測時之錄影畫面，結果為
      ：「警方請被告製作同心圓的繪測，警方請被告慢慢來，
      慢慢畫沒有關係，繪測的結果，如卷內的資料所示，被告
      在繪測的過程，手明顯的發抖，筆劃中斷，警方接著請被
      告直線來回步行的測試，被告大致可以沿著地面的直線步
      行，過程中兩手稍微有搖晃，警方接著請被告進行單腳站
      平衡測試，被告以右手站立左腳抬高進行測試，過程中被
      告的左腳不斷的落下來地面，又重新抬起多次，警方出言
      稱不能將腳放下地面，指責稱被告一直將腳放到地面」等
      情，有原審勘驗筆錄附卷可憑（見原審卷第47頁），而觀
      以被告於同心圓內所繪之圓，筆畫歪曲，碰觸外側圓圈（
      見警卷第12頁反面），且據前述，被告直線步行時，兩手
      稍有搖晃、單腳站立時很難保持平衡而不斷放下腳又重新
      抬起等情，益徵被告在案發時確實已不能安全駕駛。
（四）被告於案發後之111年6月20日15時56分許，經到場警員實
      施吐氣酒精濃度測試，測得其吐氣所含酒精濃度為每公升
      0.19毫克，此為被告所不爭執，並有酒精測定紀錄表、呼
      氣酒精測試器檢定合格證書在卷足考（見警卷第11、14頁
      ），可見被告於駕車前應有服用酒類或相類之物，始經由
      酒精測試器檢測出上開酒精濃度數值。而被告於警詢時係
      供稱：開車前沒有喝酒，是昨天6月19日中午12時在家喝
      高粱，喝約半小時等語（見警卷第6頁），於偵訊時則改
      稱：半個月內都沒有喝酒，會測到酒精濃度是伊吃檳榔就
      會，早上6點多就一直吃檳榔50顆沒有停等語（見偵卷第1
      6頁）。由於人體的代謝作用，酒精存在於人體內的濃度
      ，理應是隨時間經過而降低，倘若被告如警詢所稱在案發
      前一天中午有喝酒，是否可能在經過超過27小時之久後，
      體內仍然殘留前述酒精濃度而影響其安全駕駛呢？尚非無
      疑，況被告關於6月19日是否飲酒的供述，前後不一，則
      被告是否確在6月19日中午有飲酒、所飲數量多寡是否多
      到隔天仍然可以影響其安全駕駛等節，均無從判斷，是要
      難逕認被告有如起訴書所載於111年6月19日中午飲用高粱
      酒，而致本案無法安全駕駛之情。又被告於偵訊及原審審
      理時均供稱：伊於案發當日早上有連續咀嚼檳榔將近50顆
      等語（見偵卷第16頁；原審卷第44頁），而檳榔的製作過
      程所使用的石灰，業者大多會摻入酒類（比如高粱酒或米
      酒，本院108年度交上易字第230號判決意旨參照），基此
      ，連續服用大量的檳榔，確實會使服用者體內酒精濃度上
      升，進而降低其安全駕駛能力，是認被告所供於案發前有
      連續咀嚼大量檳榔，致經警方測得上開酒精濃度一節，尚
      屬可採。
（五）復佐以被告於原審審理時供稱：吃檳榔後，酒測量就會提
      高，檳榔有泡酒，但不會酒醉等語（見原審卷第37至38頁
      ），可見被告明知檳榔製作過程會摻有酒精成分，縱所含
      酒精成分不高，然連續且大量的服用檳榔，仍會提高服用
      者體內酒精濃度數值，亦會影響其安全駕駛的能力。而被
      告前於111年2月間即因酒後駕車案件而遭司法追訴處罰，
      有臺灣高等法院被告前案紀錄表在可參，被告於原審審理
      時並坦認該次確實有酒駕（見原審卷第46頁），衡情
　　　應更加謹慎避免於服用酒類或其他相類之物後駕車，惟被
      告明知檳榔製程含有酒精成分、連續服用檳榔會提高體內
      酒精濃度，卻在案發當日早上開始連續咀嚼大量檳榔後，
      仍在同日15時10分許開車上路，而接連碰撞同向、對向兩
      部車難以安全駕駛，堪認被告具有不能安全駕駛動力交通
      工具之犯意。
三、綜上所述，被告前揭所持之辯解，委無足取。本件事證明確
    ，被告上揭犯行堪以認定，應依法論科。　　　　　　　
參、論罪部分：
　　核被告所為，係犯刑法第185條之3第1項第2款之不能安全駕
    駛動力交通工具罪。
肆、駁回上訴之理由：
一、原審經詳細調查及審理後，基於以上相同之認定，並審酌酒
    後駕駛行為具有高度危險性，為警方嚴加取締查禁之事，已
    經政府、媒體廣為宣導，被告先前就有酒駕經檢查偵辦之紀
    錄，有臺灣高等法院被告前案紀錄表可參，卻不知警惕再犯
    本案，雖然經測得酒精濃度不高，但被告連續碰撞兩部靜止
    的汽車，身體平衡測試也不合格，可見其駕車前連續咀嚼大
    量檳榔，已使其不能安全駕駛而肇事，被告輕忽其他用路人
    安全，應予譴責，且被告犯後矢口否認，沒有坦然面對自己
    的過錯，另本案幸未導致其他人傷亡結果，兼衡被告已高齡
    逾70歲，自述教育程度為國中肄業，獨居，小孩都已成年，
    自己打零工維生（見原審卷第46至47頁）等一切情狀，量處
    有期徒刑3月，並諭知如易科罰金，以新臺幣（下同）1 千
    元折算1 日。經核原審上開認事用法，均無違誤，量刑亦稱
    允恰。
二、被告猶執前詞提起上訴，否認犯罪，指摘原審判決不當，復
    指稱：被告打零工，一個月也沒有3萬元，一天才800元，一
    個月20天，原審量刑過重等語。惟以：
（一）按證據之取捨及證據證明力如何，均屬事實審法院得自由
      裁量、判斷之職權，苟其此項裁量、判斷，並不悖乎通常
      一般之人日常生活經驗之定則或論理法則，且於判決內論
      敘其何以作此判斷之心證理由者，即不得任意指摘其為違
      法（最高法院91年度台上字第2395號判決意旨參照）。原
      審參酌卷內各項供述、非供述證據相互勾稽，而為綜合判
      斷、取捨，據此認定犯罪事實，並於理由欄內詳為說明判
      斷依據與心證，且經本院就被告辯解無法採信之理由論述
      如前，被告上訴意旨猶執前詞否認犯罪，要係對原判決已
      說明事項及屬原審採證認事職權之適法行使，持憑己見而
      為不同之評價，任意指摘原判決不當，尚非可採。
（二）復按刑事審判旨在實現刑罰權之分配的正義，故法院對有
      罪被告之科刑，應符合罪刑相當之原則，使輕重得宜，罰
      當其罪，以契合社會之法律感情，此所以刑法第57條明定
      科刑時應審酌一切情狀，尤應注意該條所列10款事項以為
      科刑輕重之標準，俾使法院就個案之量刑，能斟酌至當。
      至於量刑輕重，係屬事實審法院得依職權自由裁量之事項
      ，苟其量刑已以行為人之責任為基礎，並斟酌刑法第57條
      各款所列情狀，而未逾越法定刑度或有濫用權限情事，即
      不得任意指為違法（最高法院75年台上字第7033號判例、
      103 年度台上字第36號判決意旨參照）。原審既於判決理
      由欄內詳予說明其量刑基礎，且敘明係審酌前揭各項情狀
      ，詳如前述，顯已斟酌刑法第57條各款事由，並基於刑罰
      目的性之考量、刑事政策之取向以及行為人刑罰感應力之
      衡量等因素而為刑之量定，且以行為人責任為基礎，未逾
      越法定刑度，亦無違背公平正義之精神，客觀上不生量刑
      明顯失出失入之裁量權濫用情形，核屬法院量刑職權之適
      法行使，難認有何不當而構成應撤銷之事由可言，則上訴
      意旨指稱原審量刑過重云云，難認足取。
（三）據上，被告上訴意旨所指各節，均無理由，應予駁回。
伍、被告經本院合法傳喚，無正當之理由不到庭，爰不待其陳述
    ，為一造辯論判決。
據上論斷，應依刑事訴訟法第368 條、第371 條，判決如主文。
本案經檢察官姜智仁提起公訴，檢察官曾昭愷到庭執行職務。　
中　　華　　民　　國　　111 　年　　12　　月　　1 　　日
                  刑事第三庭    審判長法　官  郭玫利
                                      法　官  林臻嫺
                                      法　官  王美玲
以上正本證明與原本無異。
不得上訴。
　　　　　　　　　　　　　　　　　　　書記官  蘇文儀
中　　華　　民　　國　　111 　年　　12　　月　　1 　　日
附錄：本案論罪科刑法條全文
刑法第185條之3
駕駛動力交通工具而有下列情形之一者，處3年以下有期徒刑，
得併科30萬元以下罰金：
一、吐氣所含酒精濃度達每公升零點二五毫克或血液中酒精濃度
    達百分之零點零五以上。
二、有前款以外之其他情事足認服用酒類或其他相類之物，致不
    能安全駕駛。
三、服用毒品、麻醉藥品或其他相類之物，致不能安全駕駛。
因而致人於死者，處3年以上10年以下有期徒刑，得併科2百萬元
以下罰金；致重傷者，處1年以上7年以下有期徒刑，得併科1百
萬元以下罰金。
曾犯本條或陸海空軍刑法第54條之罪，經有罪判決確定或經緩起
訴處分確定，於十年內再犯第1項之罪因而致人於死者，處無期
徒刑或5年以上有期徒刑，得併科3百萬元以下罰金；致重傷者，
處3年以上10年以下有期徒刑，得併科2百萬元以下罰金。